臺灣高等法院臺中分院刑事裁定　　　　　 100年度抗字第66號
抗　告　人
即具保人　　蕭義修
受　刑　人　游禮崧
上列抗告人因聲請沒入保證金案件，不服臺灣臺中地方法院中華
民國99年12月15日裁定（99年度聲字第4886號）提起抗告，本院
裁定如下：
    主  文
抗告駁回。
    理  由
一、抗告人即具保人(下稱抗告人)蕭義修抗告意旨略以：抗告人
    因察覺受刑人游禮崧有異乃多次聲請退保，理應將之收押，
    並退還保證金，惟法院置之不理，任受刑人逍遙法外。今法
    院竟裁定沒入保證金，顯不合法，為此提起抗告，請求撤銷
    原裁定云云。
二、按具保之被告逃匿者，應命具保人繳納指定之保證金額，並
    沒入之。不繳納者，強制執行，保證金已繳納者，沒入之；
    前項規定，於檢察官依刑事訴訟法第93條第3項但書及同法
    第228條第4項命具保者，準用之。具保證書或繳納保證金之
    第三人，將被告預備逃匿情形，於得以防止之際報告法院、
    檢察官或司法警察官而聲請退保者，得准其退保。刑事訴訟
    法第118條、第119條第2項前段分別定有明文。次按因具保
    停止羈押之被告，經依法傳拘未獲，固得裁定沒入保證金，
    但若於為裁定沒入前，先行通知具保人限期命將被告送案，
    於無效果時，再為沒入之裁定，一方面可明瞭被告是否果真
    逃匿，一方面可使具保人對於沒入保證金之裁定更加信服，
    故倘未通知具保人限期命將被告送案無效果前，不得逕沒入
    具保人之保證金（司法院70年10月28日〈70〉廳刑一字第
    1104號函覆臺灣高等法院意見參照）。再按「具保證書之第
    三人，以被告預備逃匿情形，於得以防止之際，報告法院聲
    請退保，必須經法院准其退保後，始能免除具保責任」(最
    高法院27年度上字第62號判例參照)。
三、經查：受刑人游禮崧因偽造有價證券案件，前於偵查中經檢
    察官指定保證金新臺幣6萬元，由抗告人蕭義修繳納足額保
    證金後，將受刑人釋放，而該案經法院判決確定後，復經檢
    察官合法傳喚、拘提受刑人無著，並通知抗告人偕同受刑人
    到案接受執行，惟受刑人屆時並未到案接受執行，有臺灣臺
    中地方法院檢察署送達證書、臺中市警察局第四分局99年11
    月22日中分四偵字第0990028826號、第0990028827號函及檢
    附之拘票、拘提報告書、臺中市警察局第六分局99年11月23
    日中分六警偵字第0990038905號函及檢附之拘票、拘提報告
    書、刑事保證金收據、法務部戶役政連結作業系統、法務部
    全國檢察官線上查詢刑案人犯監所最新資料報表、臺灣高等
    法院被告前案紀錄表、臺灣高等法院在監在押全國紀錄表等
    資料附卷可考，是受刑人顯已逃匿，自應將具保人繳納之上
    開保證金沒入。
四、抗告人蕭義修雖以其前已多次聲請退保，因法院拒絕退保致
    本件保證金遭沒入等情提起抗告，並提出臺灣臺北地方法院
    96年度聲字第1588號刑事裁定、臺灣高等法院刑事庭97年1
    月23日函、臺灣臺中地方法院98年3月27日函、臺灣臺中地
    方法院檢察署98年4月2日函、98年4月21日函、98年6月19日
    函、98年8月12日函、98年11月5日函、99年4月2日函、99年
    10月19日函等影本為據，惟核上開函文內容，均未經准許抗
    告人退保，則依上開判例意旨，抗告人既未經法院准其退保
    ，其具保之責任自無從免除。綜上所述，原審以受刑人逃匿
    為由，將抗告人蕭義修原繳納之上開保證金沒入，本院經核
    原裁定，並無違誤。抗告人以上開抗告意旨指摘原裁定不當
    ，請求撤銷原裁定云云，經核非有理由，應予駁回。
據上論結，應依刑事訴訟法第412條，裁定如主文。
中    華    民    國   100    年    1     月    27    日
            刑事第五庭    審判長法  官  趙  春  碧
                                法  官  卓  進  仕
                                法  官  林  宜  民
以上正本證明與原本無異。
不得再抗告。
                                書記官  吳  雅  菁
中    華    民    國   100    年    1     月    27    日